【裁判字號】    97,聲判,29
【裁判日期】    971002
【裁判案由】    聲請交付審判
【裁判全文】
臺灣臺南地方法院刑事裁定              97年度聲判字第29號
聲  請  人
即告訴  人  永懋工程有限公司
法定代理人  甲○○
代  理  人  蔡青芬律師
被      告  乙○○
上列聲請人因告訴被告侵占案件，不服臺灣高等法院臺南分院檢
察署中華民國97年7 月2 日97年度上聲議字第528 號駁回再議之
處分（原偵查案號：臺灣臺南地方法院檢察署97年度調偵字第21
7 號），聲請交付審判，本院裁定如下：
    主  文
聲請駁回。
    理  由
一、按告訴人不服上級法院檢察署檢察長或檢察總長認再議為無
    理由而駁回之處分者，得於接受處分書後十日內委任律師提
    出理由狀，向該管第一審法院聲請交付審判。法院認為交付
    審判之聲請不合法或無理由者，應駁回之。刑事訴訟法第二
    百五十八條之一、第二百五十八條之三第二項前段，分別定
    有明文。
二、本件聲請人永懋工程有限公司以被告乙○○涉犯刑法第三百
    三十五條第一項之侵占罪，向臺灣士林地方法院檢察署提出
    告訴，經該署檢察官呈請臺灣高等法院檢察署檢察長核轉臺
    灣臺南地方法院檢察署偵辦，該署檢察官偵查後以九十七年
    度調偵字第二一七號為不起訴處分，聲請人不服聲請再議，
    臺灣高等法院臺南分院檢察署檢察長認本件再議之聲請無理
    由，於民國九十七年七月二日以九十七年度上聲議字第五二
    八號處分書駁回其再議之聲請等情，有前揭不起訴處分書、
    處分書各一份在卷可稽，且經本院依職權調取前揭卷宗核對
    無訛。聲請人於九十七年七月七日收受前開駁回再議處分書
    後，於十日內之九十七年七月十五日委任律師向本院提出交
    付審判之聲請，是聲請人交付審判之聲請，程序上尚無不合
    ，合先敘明。
三、聲請交付審判意旨略以：聲請人一再強調系爭二批套管原置
    放在高雄合福公司，被告為達侵占及擔保債務之目的，竟聯
    絡證人王良維遠自臺北縣汐止市○○路到高雄將系爭套管載
    至證人王良維所經營位在汐止之萬豐公司存放，且被告在將
    系爭套管交由證人王良維載運時早已積欠證人王良維新臺幣
    （下同）五十餘萬元之債務，而企圖以系爭機具供證人王良
    維擔保其債務之用，被告顯已涉及處分系爭套管供作自己債
    務擔保之犯行，惟原偵查機關就此未經調查，遽以證人王良
    維曾到庭證述被告曾告以上開物品因與他人有糾紛，如解決
    後每月會付七、八千元云云，即認此僅係證人王良維自己之
    盤算而已，被告無侵占之故意，顯有應調查之證據未予調查
    之違背法令。聲請人欲向證人王良維取回系爭套管時，證人
    王良維一再陳稱：被告叫伊去載套管時積欠伊五十餘萬元，
    將來如與告訴人糾紛處理後，可以套管抵債或屆時再談還款
    事宜云云，此經聲請人向證人王良維求證甚詳，是被告以系
    爭套管擔保其債務之意圖甚明，否則何人不找，偏找其債權
    人載走套管？又為何不將機具放在自己的公司？此有聲請人
    所提證人王良維錄音及譯文可稽，原不起訴處分及駁回聲請
    人再議處分，顯有證據未予審酌之重大違背法令。駁回再議
    處分書以被告與聲請人間有租約糾紛，則被告留置套管以擔
    保其所受損害將來得以求償，乃所常見，而否定聲請人之質
    疑，惟查，原檢察官命被告交還機具時，被告如認其有損害
    ，為何要寄發存證信函叫聲請人載回系爭套管？原處分認定
    與事實不符，顯然有違背法令之重大違誤。為此，爰依法聲
    請交付審判云云。
四、本院查：
(一)按犯罪事實應依證據認定之，無證據不得認定犯罪事實，刑
    事訴訟法第一百五十四條第二項定有明文。又認定不利於被
    告之事實，須依積極證據，苟積極證據不足為不利於被告事
    實之認定時，即應為有利於被告之認定，更不必有何有利之
    證據。另告訴人之告訴，係以使被告受刑事訴追為目的，是
    其陳述是否與事實相符，仍應調查其他證據以資審認，最高
    法院分別著有三十年度上字第八一六號及五十二年度臺上字
    第一三○○號判例意旨可資參照。再者，刑事訴訟法第二百
    五十八條之一規定，告訴人得向法院聲請交付審判，揆其立
    法意旨，係法律對於「檢察官不起訴裁量權」制衡之一種外
    部監督機制，法院之職責僅在就檢察官所為不起訴之處分是
    否正確加以審查，藉以防止檢察機關濫權，依此立法精神，
    同法第二百五十八條之三第一項規定：「法院就交付審判之
    聲請為裁定前，得為必要之調查。」，所謂「得為必要之調
    查」，係指調查證據之範圍應以偵查中曾顯現者為限，不可
    就新提出之證據再為調查，亦不可蒐集偵查卷宗以外之證據
    ，否則將與刑事訴訟法第二百六十條之再行起訴規定混淆不
    清（臺灣高等法院九十一年四月二十五日刑庭會議法律問題
    研討意見參照）。是法院於審查交付審判之聲請有無理由時
    ，除認為告訴人所指摘不利被告之事證未經檢察機關詳為調
    查或斟酌，或不起訴處分書所載理由違背經驗法則、論理法
    則或其他證據法則者外，自不宜率予交付審判。
(二)聲請人認被告乙○○涉有侵占罪嫌，無非以被告乙○○前後
    共向其租用套管及配件二批，然於租約到期後，拒將所承租
    之上開套管及配件等物返還予聲請人，反而將系爭套管及配
    件自屏東之工地交予證人王良維載運至證人王良維所經營位
    在臺北縣汐止鄉○○路一六一巷一弄一號之萬豐起重工程有
    限公司為其主要論據。被告乙○○於偵查中固坦承確有於九
    十五年十月十一日及九十五年十二月二十日分別向聲請人承
    租工程用套管及配件各一批，用於其位在屏東縣來義鄉南和
    大橋工地之事實，惟堅決否認有何侵占之犯行，辯稱：向聲
    請人租用之第一批套管有瑕疵，乃於九十五年十二月二十日
    再向聲請人租用第二批套管，而因聲請人所出租之第一批套
    管有瑕疵，造成其工程之損失，故其認為聲請人應先將造成
    其工程損失之部分結算明確後，再將上開套管返還與聲請人
    ；而前述有瑕疵的第一批套管，本來應由聲請人在九十五年
    十月二十日交付其第二批套管時一併運回，但聲請人並未運
    回，故放置在屏東縣來義鄉南和橋改建工程工地中，該二批
    套管現均在汐止的倉庫裡等語（見九十六年度他字第三四九
    五號偵查卷第十一頁至第十二頁）。
(三)惟按刑法上之侵占罪，須持有人有變易原來持有意思而為不
    法所有之意思，始能成立。如僅將持有之物延遲交還或有其
    他原因，致一時未予交還，既欠缺主觀犯意，即難繩以侵占
    罪，最高法院著有八十二年度臺上字第五○六五號判決意旨
    可資參照。被告所辯聲請人出租之第一批套管有瑕疵乙節，
    業據被告提出皇田工程有限公司九十五年十月十六日至十九
    日之點工表四份為證（見九十六年度他字第三四九五號偵查
    卷第二十三至二十四頁），且經證人蔡龍在於偵查中結證稱
    ：渠等把租來的套管第一支打到地下後，要打第二支，結果
    發現二支接不起來，渠等有先將套管磨小，但還是接不起來
    ，之後就向老闆乙○○回報，出租套管的人有來處理，雖然
    有接起來，但伊反應說這樣很浪費時間，後來又有一批套管
    進來工地使用，之後第二批就很順利的使用等語；核與證人
    劉高銘所證述：渠等把租來的套管第一支打到地下後，要打
    第二支，結果發現二支接不起來，伊就向老闆乙○○回報，
    出租套管的人有來處理，雖然有用強迫方式接起來，但如果
    每次都這樣做，時間上很難掌握，後來又有一批套管進來工
    地使用，之後第二批就很順利的使用等情相符。且證人蔡龍
    在、劉高銘並均證述：渠等確有在上開點工表之「工地領班
    」欄及「工地主任」欄內簽名，點工表是每天施工完畢領錢
    時要簽的文件，點工表上已完工進度和未完工待改進事項是
    現場人員填寫，經渠等查核，確實有其上所記載的事項等語
    明確（見九十七年五月五日偵訊筆錄），是被告辯稱聲請人
    所出租之第一批套管有瑕疵乙節，尚非全然無據。則原不訴
    處分書及駁回再議聲請書以本件被告既因認其與聲請人間有
    租約所引發之糾紛，因而暫不交還所承租之第二批套管等物
    ，其主觀上並無不法所有之意圖，自不能論以侵占罪，又查
    無其他積極證據足資證明被告有不法所有之侵占意圖，應認
    其犯罪嫌疑不足，而為不起訴及駁回再議聲請之處分，其採
    證之方式、論理之原則，尚無悖於一般論理法則與經驗法則
    之處。
(四)聲請人雖指稱：被告將系爭套管交付證人王良維載運時早已
    積欠證人王良維五十餘萬元之債務，而企圖以系爭套管供證
    人王良維擔保其債務之用云云。然觀之證人王良維九十七年
    五月五日偵訊中之證述：被告在一年前左右叫伊公司的車去
    屏東運一批套管，運的東西有三、四支套管等物，這些東西
    仍寄放在伊公司內，被告說這批東西和他人有糾紛，如果將
    來解決後每月會付伊七、八千元，到現在還沒付錢，伊也希
    望他們解決後把東西拿走並支付伊寄放的費用，被告沒有說
    這些套管是何人所有等語可知，被告將系爭套管交予證人王
    良維保管時，亦曾明確向證人王良維表示「這批東西和他人
    有糾紛」等語甚詳，被告並無向證人王良維表示，系爭套管
    係供作其之前向證人王良維所欠債務之擔保用（見九十七年
    度調偵字第二一七號偵查卷第三十九頁），從而，聲請人指
    稱被告確有以系爭套管供作自己債務擔保之不法所有意圖乙
    節，即難認為可採。
(五)再所謂告訴人所指摘不利被告之事證未經檢察機關詳為調查
    ，係指告訴人所提出請求調查之證據，檢察官未予調查，且
    若經調查，即足以動搖原偵查檢察官事實之認定及處分之決
    定，倘調查結果，尚不足以動搖原事實之認定及處分之決定
    者，仍不能率予交付審判。查被告並無聲請人所指之企圖以
    系爭套管供作自己債務之擔保乙節，業經證人王良維於九十
    七年五月五日到庭證述明確，有如前述，並有該日訊問筆錄
    及證人王良維之證人結文各一份在卷可稽。雖聲請人於聲請
    再議時曾提出其與證人王良維私下之電話錄音譯文，而觀諸
    該份譯文內容，聲請人向證人王良維表示，被告有寄一張存
    證信函給證人王良維，表示同意聲請人可以去載東西時，證
    人王良維隨即回答：「嗯，對」；嗣聲請人向證人王良維詢
    問何時方便過去時，證人王良維則答以：「他（即被告）不
    是說你們（即聲請人）要過來載的時候，運費你們先要來付
    嘛」；之後聲請人乃立即向證人王良維表明：「這跟我有什
    麼關係？」、「那怎麼會跟我有關係？運費跟我有什麼關係
    ？」，嗣證人王良維乃回應：「他就是說，那天我就是跟他
    說，你要是把東西載走，那些運費跟租金要把它付清，才能
    夠載走啊」等語，核與證人王良維於偵查中證述「我也希望
    他們解決後把東西拿走並支付我寄放的費用」等節相符，執
    此，倘如聲請人所指訴，被告將系爭套管交付予證人王良維
    之時，即有以系爭套管供作自己債務擔保之不法意圖，則證
    人王良維理應要求被告先行償還所積欠之擔保債務後，始同
    意被告或聲請人將系爭擔保物品取回，豈有容任被告或聲請
    人僅支付運費及租金後即將該批作為債務擔保之用之套管取
    走之理! 由此益證，被告並無聲請人所指之以系爭套管供作
    自己債務擔保之意圖。是聲請人所提出之前揭電話錄音譯文
    ，既仍不足以動搖原事實之認定及處分之決定，且檢察官業
    於九十七年五月五日傳喚證人王良維到庭具結作證明確，是
    縱認原檢察機關就聲請人提出之上開證據未予調查，亦難認
    有違法之處。
五、綜上所述，原處分所載證據取捨及事實認定之理由，並無違
    背經驗法則或論理法則之情事，本件被告罪嫌由卷內資料判
    斷，並未達於起訴之門檻，原檢察官及臺灣高等法院臺南分
    院檢察署檢察長，以查無積極證據足認被告確有聲請人所指
    訴之侵占犯行，因認被告犯罪嫌疑尚有不足，而為不起訴處
    分及駁回再議之聲請，經核於法並無不合。從而，本件聲請
    交付審判，為無理由，應予駁回。
據上論斷，應依刑事訴訟法第二百五十八條之三第二項前段，裁
定如主文。
中    華    民    國    97    年    10    月    2     日
                  刑事第十一庭  審判長法  官  林臻嫺
                                      法  官  蘇碧珠
                                      法  官  孫淑玉
上正本證明與原本無異。
不得抗告。
                                      書記官  陳麗雅
中    華    民    國    97    年    10    月    2     日


司法院資訊處製作；財團法人民間司法改革基金會備份。
